臺灣橋頭地方法院刑事判決　　　　　　110年度金訴字第103號
公　訴　人　臺灣橋頭地方檢察署檢察官
被　　　告　李健輝


上列被告因詐欺等案件，經檢察官提起公訴（109年度偵字第111
43號），嗣被告就被訴事實為有罪之陳述，經本院告知簡式審判
程序之旨，並聽取當事人之意見後，由本院合議庭裁定改由受命
法官獨任進行簡式審判程序，判決如下：
    主  文
李健輝犯三人以上共同詐欺取財罪，處有期徒刑玖月。
    事  實
一、李健輝於民國109年6月底透過臉書社群網站之工作資訊，與
    真實姓名年籍不詳綽號「周宜萱」之人聯繫後，加入由「周
    宜萱」、「張智傑」之成年人與其所屬詐騙集團成員（所涉
    組織犯罪條例部分，另經本院109年度訴字第517號判決有罪
    確定），擔任提領、上繳詐欺所得款項之車手工作。李健輝
    與所屬上開詐騙集團成員，共同意圖為自己不法所有，基於
    三人以上詐欺取財、隱匿詐欺所得去向而洗錢之犯意聯絡，
    先由李健輝提供名下上海商業儲蓄銀行帳號00000000000000
    帳戶（下稱上海銀行帳戶）充當收款帳戶後，再由上開詐騙
    集團內不詳成員，以附表所示之詐騙手法向附表所示之人行
    騙，致附表所示之人陷於錯誤，而匯款至上開上海銀行帳戶
    內，再由「張智傑」指示李健輝於附表所示之提領時間、地
    點，持用上開上海銀行帳戶金融卡提領附表所示金額，再上
    繳提領款項而製造金流斷點，以此方式掩飾、隱匿該犯罪所
    得款項之去向。嗣經警方接獲林文棋報案後，循線調閱監視
    錄影提款畫面，而悉上情。
二、案經林文棋訴由高雄市政府警察局岡山分局報告臺灣橋頭地
    方檢察署檢察官偵查起訴。
    理  由
壹、程序事項
    按除被告所犯為死刑、無期徒刑、最輕本刑為3年以上有期
    徒刑之罪或高等法院管轄第1審案件者外，於第273條第1項
    程序進行中，被告先就被訴事實為有罪之陳述時，審判長得
    告知被告簡式審判程序之旨，並聽取當事人、代理人、辯護
    人及輔佐人之意見後，裁定進行簡式審判程序，刑事訴訟法
    第273條之1第1項定有明文。本件被告李健輝所犯係死刑、
    無期徒刑、最輕本刑為3年以上有期徒刑之罪或高等法院管
    轄第1審案件以外之罪，並於本院行準備程序時就被訴事實
    為有罪之陳述，而經本院合議庭依前揭規定，裁定改依簡式
    審判程序進行審理，是本件之證據調查，依刑事訴訟法第27
    3條之2規定，不受同法第159條第1項、第161條之2、第161
    條之3、第163條之1及第164條至第170條規定之限制，合先
    敘明。
貳、實體事項
一、認定犯罪事實所憑之證據及理由：
    訊據被告就上揭事實坦承不諱（見金訴卷第51、72、80頁）
    ，核與證人即告訴人林文棋之證述相符（見警卷第11-13頁
    ），並有上海商業儲蓄銀行台北票據匯款處理中心109年8月
    21日上票字第1090020363號函暨函覆之東高雄分行帳號0000
    000000000開戶相關資料及交易明細、該中心109年12月10日
    上票字第1090029528號函暨函覆之交易明細查詢（見警卷第
    55-63頁；偵卷第83-85頁）、告訴人之華南銀行及中國信託
    銀行帳戶存摺封面及華南銀行存摺內頁交易明細影本（見警
    卷第25-27頁）、中國信託銀行轉帳憑證（見警卷第29-31頁
    ）、告訴人手機通話紀錄翻拍截圖及HITO網頁資料（見警卷
    第33-35頁）、內政部警政署反詐騙諮詢專線紀錄表、基隆
    市政府警察局第三分局碇內派出所受理詐騙帳戶通報警示簡
    便格式表、受理各類案件紀錄表（見警卷第91-95頁）、被
    告與「張智傑」之LINE通訊軟體對話紀錄翻拍截圖（見警卷
    第73-83頁）、被告與「周宜萱」之LINE通訊軟體對話紀錄
    翻拍截圖（見警卷第85-90頁）、提領影像翻拍照片（見偵
    卷第61-65、75-81頁）等證據資料在卷可稽，堪信被告所為
    之任意性自白確與事實相符。從而，本件事證已臻明確，被
    告犯行堪予認定，應予依法論科。
二、論罪科刑
  ㈠核被告所為，係犯刑法第339條之4第1項第2款之三人以上共
    同詐欺取財罪及洗錢防制法第14條第1項、第2條第2款之洗
    錢罪。
  ㈡被告與詐欺集團成員「周宜萱」、「張智傑」等人，就上開
    犯行，有犯意聯絡及行為分擔，應論以共同正犯。
  ㈢被告就歷次提領款項之行為，係基於單一詐欺取財犯意，於
    密切接近之時、地所為侵害同一法益之接續行為，各行為之
    獨立性甚薄弱，應論以接續犯，屬包括一罪。
  ㈣另按若有情輕法重之情形者，裁判時本有刑法第59條酌量減
    輕其刑規定之適用（司法院大法官釋字第263 號解釋意旨可
    資參照），從而其「情輕法重」者，縱非客觀上足以引起一
    般同情，惟經參酌該號解釋並考量其犯罪情狀及結果，適用
    刑法第59條之規定酌減其刑，應無悖於社會防衛之刑法機能
    （最高法院81年度台上字第865 號判決意旨可資參照）。次
    按刑法第339條之4第1項第2款之三人以上共同詐欺取財罪，
    其法定刑係1年以上7年以下有期徒刑，得併科1百萬元以下
    罰金，然同為三人以上共同詐欺取財之人，其原因動機不一
    ，犯罪情節未必盡同，其以三人以上共同詐欺取財行為所造
    成危害社會之程度自屬有異，法律科處此類犯罪，所設之法
    定最低本刑卻同為「1年以上有期徒刑」，不可謂不重，於
    此情形，自非不可依客觀之犯行與主觀之惡性二者加以考量
    其情狀，是否有可憫恕之處，適用刑法第59條之規定酌量減
    輕其刑，期使個案裁判之量刑，能斟酌至當，符合罪刑相當
    原則及比例、平等原則。本院考量被告參與本件詐欺犯行，
    固應非難，然審酌被告犯後坦承犯行，復於本院審理中與告
    訴人達成調解，被告並按期給付賠償金額，告訴人請求本院
    從輕量刑，給予被告自新機會，有本院110年8月9日調解筆
    錄（見審金訴卷第141-142頁）及刑事陳述狀（見金訴卷第
    67頁）在卷可參，可見被告犯後願盡力彌補其所為之損害，
    顯見被告確有悔意，又被告所參與並非居於集團內之核心角
    色，係屬較末端之取款犯罪分工，參與犯罪之程度非重，且
    本件被害人共1人，詐得之數額尚非甚鉅，按其情節依刑法
    第339條之4第1項第2款三人以上共同詐欺取財罪科以最低度
    刑，仍有情輕法重之虞，是依刑法第59條規定，酌減其刑。
  ㈤按犯洗錢防制法第14條之罪，在偵查或審判中自白者，減輕
    其刑，洗錢防制法第16條第2項定有明文；次按想像競合犯
    係一行為觸犯數罪名，行為人犯罪行為侵害數法益皆成立犯
    罪，僅因法律規定從一重處斷科刑，而成為科刑一罪而已，
    自應對行為人所犯各罪均予適度評價，始能對法益之侵害為
    正當之維護。因此法院於決定想像競合犯之處斷刑時，雖以
    其中最重罪名之法定刑作為裁量之準據，惟具體形成宣告刑
    時，亦應將輕罪之刑罰合併評價。基此，除非輕罪中最輕本
    刑有較重於重罪之最輕本刑，而應適用刑法第55條但書規定
    重罪科刑之封鎖作用，須以輕罪之最輕本刑形成處斷刑之情
    形以外，則輕罪之減輕其刑事由若未形成處斷刑之外部性界
    限，自得將之移入刑法第57條或第59條之科刑審酌事項內，
    列為是否酌量從輕量刑之考量因子。是法院倘依刑法第57條
    規定裁量宣告刑輕重時，一併具體審酌輕罪部分之量刑事由
    ，應認其評價即已完足，尚無過度評價或評價不足之偏失（
    最高法院109年度台上字第3936號判決意旨參照）。經查，
    被告於本院審理時就所犯一般洗錢罪為自白，本應依洗錢防
    制法第16條第2項之規定減輕其刑，惟被告所犯一般洗錢罪
    係屬想像競合犯其中之輕罪，雖因想像競合犯之關係而從一
    重之三人以上共同詐欺取財罪處斷，上開輕罪之減輕其刑事
    由未形成處斷刑之外部性界限，依前揭說明，仍應由本院於
    依刑法第57條規定量刑時，審酌上開輕罪之減輕其刑事由，
    作為被告量刑之有利因子（詳後述），附此說明。
  ㈥爰依據行為人之責任為基礎，審酌被告正值青壯，不思合法
    途徑或覓得正當職業獲取所需，竟與詐欺集團成員共犯本案
    加重詐欺取財犯行，影響社會治安及正常交易秩序，漠視他
    人財產法益，不僅造成執法機關不易查緝犯罪行為人，亦將
    使告訴人求償困難，更助長社會犯罪風氣，破壞人際往來之
    信任感，所為殊值非難。復考量被告犯後坦承犯行，且合於
    洗錢防制法第16條第2項所定減輕其刑事由，業如前述，另
    考量被告於與告訴人於本院審理時以賠償5萬6千元，自110
    年8月10日起，於每月10日前按月給付3千元，至全部清償完
    畢為止之條件達成調解，告訴人並於收訖部分金額6千元後
    ，具狀請求法院從輕量刑，有本院調解筆錄及刑事陳述狀在
    卷可憑（見審金訴卷第141-142頁；金訴卷第67頁），堪認
    被告對其所犯本案犯行有悔悟之意，暨考量其於本案犯行中
    係擔任提領款項之車手工作，復酌以其因施行本件犯行所得
    ，兼衡被告自陳國中畢業之智識程度，從事務農為業，月收
    入約1、2萬元，已婚，育有1名小孩，與母親、配偶及小孩
    同住，小孩需其撫養等一切情狀（見金訴卷第81頁），量處
    如主文所示之刑。
  ㈦按緩刑係以未曾因故意犯罪受有期徒刑以上刑之宣告，或前
    因故意犯罪受有期徒刑以上刑之宣告，執行完畢或赦免後，
    五年以內未曾因故意犯罪受有期徒刑以上刑之宣告為要件，
    刑法第74條第1項定有明文。告訴人雖表示同意給予被告附
    條件之緩刑等語，然被告前因詐欺案件，經本院以109年度
    訴字第517號判決判處應執行有期徒刑1年6月確定等情，有
    臺灣高等法院被告前案紀錄表在卷可查，揆諸前揭說明，自
    不符合緩刑條件而不得宣告緩刑，附此敘明。
三、沒收部分：
    查被告就本案參與之詐騙集團與本院109年度訴字第517號案
    件（下稱另案）之詐騙集團為同一，且被告於另案亦係於10
    9年7月7日提領款項經判處罪刑確定，有本院109年度訴字第
    517號刑事判決附卷可參（見審金訴卷第83-101頁）。被告
    於另案偵查及準備程序時供稱：我在109年7月7日這天總共
    獲利7800元，領錢的利潤是3%等語（見偵卷第27頁），並於
    本院準備程序時供稱：本案與另案報酬全部共7800元，對話
    紀錄顯示報酬以提領金額3%計算等語（見審金訴卷第119-12
    0頁），可見7800元應係109年7月7日當日被告提領報酬之總
    金額。本院審酌詐騙集團分工細致，犯罪參與者包括直接致
    電告訴人施用詐術行騙之話務機房成員及指示被告前往取款
    之成員等，被告顯無可能一人即取得全部詐得款項。此外，
    卷內復無其他證據足證被告有取得其所述以外之報酬。從而
    ，被告上開所陳計算報酬之方式尚屬可採。據此，被告就本
    案犯行獲取之報酬應為1,600元（提款金額52980元×3%＝
    1,600元）。又被告與告訴人達成調解，現正依約分期履行
    中，業經本院認定如前，本院審酌被告因前述調解所負擔賠
    償本案被害人之賠償金額已高於其因本案犯行所取得之犯罪
    所得，則倘再行沒收犯罪所得即有過苛之虞，是揆諸刑法第
    38條之2第2項規定，爰不予宣告沒收。
據上論斷，應依刑事訴訟法第273條之1第1項、第299條第1項前
段，判決如主文。
本案經檢察官黃聖淵提起公訴，檢察官郭郡欣到庭執行職務。
中    華    民    國   110    年    11    月    22    日
                  刑事第五庭    法  官  徐右家
以上正本證明與原本無異。
如不服本判決應於收受判決後 20 日內向本院提出上訴書狀，並
應敘述具體理由。其未敘述上訴理由者，應於上訴期間屆滿後
20 日內向本院補提理由書 (均須按他造當事人之人數附繕本)「
切勿逕送上級法院」。
中    華    民    國   110    年    11    月    22    日
                                 書記官 周素秋 
 
附錄本案論罪科刑法條：
中華民國刑法第339條之4
犯第339條詐欺罪而有下列情形之一者，處1年以上7年以下有期
徒刑，得併科1百萬元以下罰金：
一、冒用政府機關或公務員名義犯之。
二、三人以上共同犯之。
三、以廣播電視、電子通訊、網際網路或其他媒體等傳播工具，
    對公眾散布而犯之。
前項之未遂犯罰之。
洗錢防制法第2條
本法所稱洗錢，指下列行為：
一、意圖掩飾或隱匿特定犯罪所得來源，或使他人逃避刑事追訴
    ，而移轉或變更特定犯罪所得。
二、掩飾或隱匿特定犯罪所得之本質、來源、去向、所在、所有
    權、處分權或其他權益者。
三、收受、持有或使用他人之特定犯罪所得。
洗錢防制法第14條
有第二條各款所列洗錢行為者，處7年以下有期徒刑，併科新臺
幣5百萬元以下罰金。
前項之未遂犯罰之。
前二項情形，不得科以超過其特定犯罪所定最重本刑之刑。
 
 
附表： 
┌─┬───┬─────┬───────┬─────┬──────┬──────────────────────┐
│編│告訴人│詐騙時間及│匯款時間      │匯款金額（│匯入金融帳戶│提領時間、金額及地點                        │
│號│      │方式      │              │新臺幣）  │            ├───────┬───────┬──────┤  
│  │      │          │              │          │            │提領時間      │提領金額      │提領地點    │
├─┼───┼─────┼───────┼─────┼──────┼───────┼───────┼──────┤
│1 │林文棋│詐騙集團成│①109年7月7日 │①29,988元│上海商業儲蓄│109年7月7日   │2萬元         │高雄市燕巢區│
│  │      │員自稱網路│  21時38分    │②12,993元│銀行帳號    │21時44分      │              │中民路621號 │
│  │      │購物人員撥│②109年7月7日 │③9,999元 │000000000000├───────┼───────┤燕巢郵局    │
│  │      │打電話予林│  21時43分    │（起訴書原│帳戶內      │同日21時45分  │2萬元         │            │
│  │      │文棋，佯以│③109年7月7日 │贅載「29,9│            ├───────┼───────┤            │
│  │      │作業疏失簽│  21時54分    │85元」，業│            │同日21時46分  │1萬3千元      │            │
│  │      │到多筆訂單│              │經檢察官當│            ├───────┼───────┤            │
│  │      │，需依指示│              │庭更正，見│            │同日22時1分   │1萬元         │            │
│  │      │取消設定云│              │審金訴卷第│            │              │              │            │
│  │      │云，致林文│              │116頁）   │            │              │              │            │
│  │      │棋陷於錯誤│              │          │            │              │              │            │
│  │      │，依指示匯│              │          │            │              │              │            │
│  │      │款入右列帳│              │          │            │              │              │            │
│  │      │戶內。    │              │          │            │              │              │            │
│  │      │          │              │          │            │              │              │            │
└─┴───┴─────┴───────┴─────┴──────┴───────┴───────┴──────┘
 
 
┌──────────────────────────────┐
│卷證標目：                                                  │
│一、高雄市政府警察局岡山分局高市警岡分偵字第10972763900     │
│    號卷，稱警卷                                            │
│二、臺灣橋頭地方檢察署109年度偵字第11143號卷，稱偵卷        │
│三、臺灣橋頭地方法院110年度審金訴字第112號卷，稱審金訴卷    │
│四、臺灣橋頭地方法院110年度金訴字第103號卷，稱金訴卷        │
│                                                            │
└──────────────────────────────┘